【裁判字號】    97,簡上,30
【裁判日期】    970422
【裁判案由】    損害賠償
【裁判全文】
臺灣板橋地方法院民事判決              97年度簡上字第30號
上  訴  人  乙○○
                      號
被 上訴 人  甲○○
                      號
上列當事人間請求損害賠償事件，上訴人對於中華民國96年12月
20日臺灣板橋地方法院三重簡易庭96年度重簡字第10381 號第一
審判決提起上訴，經本院於97年4 月8 日言詞辯論終結，判決如
下：
    主      文
原判決關於命上訴人給付超過新台幣萬元部分，及該部份假執
行之宣告，暨訴訟費用之裁判均廢棄。
上開廢棄部分，被上訴人在第一審簡易之訴駁回。
其餘上訴駁回。
第一、二審訴訟費用由上訴人分別負擔十分之一、五分之三，餘
由被上訴人負擔。
    事實及理由
一、被上訴人起訴主張：兩造係鄰居，前因處理住戶間共用之化
    糞池事項而生嫌隙，詎：(一)上訴人於民國（下同）95年7 月
    間連續2 次委請水肥公司至台北縣泰山鄉○○路○ 段273 巷
    14弄住宅進行化糞池清理，造成化糞池廢水回衝至被上訴人
    住所馬桶而致不堪使用，以此方式惡意毀損被上訴人住處馬
    桶，並連續6 次蓄意改變化糞池之排水口，不定時向被上訴
    人斂財，致被上訴人因重建需花費新台幣（下同）20萬元，
    上訴人應賠償被上訴人上開損害。(二)上訴人於95年8 月24日
    台北縣泰山鄉公所派員前往會勘該化糞池出水口堵塞情形時
    ，在台北縣泰山鄉○○路○ 段273 巷14弄住宅前，公然以「
    不要臉」、「厚臉皮」等語辱罵被上訴人，不法侵害被上訴
    人之名譽，應賠償被上訴人非財產上損害10萬元。(三)上訴人
    另於95年9 月7 日，在上開住宅前辱罵原告，不法侵害原告
    之名譽，應賠償被上訴人非財產上損害10萬元。爰依侵權行
    為法律關係，請求上訴人給付40萬元及自96年8 月30日（起
    訴狀繕本送達翌日）起加付法定遲延利息之判決。
二、上訴人則以：上訴人曾二次委請水肥公司清理住戶間共用之
    化糞池，被上訴人對於應分擔費用均拒絕支付，95年8 月24
    日在自宅前，於台北縣泰山鄉公所派員前往會勘化糞池出水
    口堵塞情形時，又以其家中穢物均丟棄在外而未使用化糞池
    為由拒繳，上訴人當時為抒發個人情緒始說出「不要臉」、
    「厚臉皮」等語，惟上訴人主觀上係認會為該等行為之人道
    德上應受非難，「不要臉」、「厚臉皮」等語乃係對會將家
    中穢物拿至戶外任意丟棄之人所發，並非針對被上訴人，上
    訴人並無故意或過失不法侵害被上訴人任何權利。退步言之
    ，縱上訴人應負損害賠償責任，然本件係因被上訴人對住戶
    應分擔之化糞池清理費用以各種不合理藉口拒絕繳付，經代
    墊費用之上訴人多次催繳相應不理，造成上訴人極大困擾，
    屢次催討無門後始有情緒性之言論，故依民法第217 條第1
    項主張被上訴人與有過失，請求減輕或免除賠償金額等語，
    資為抗辯。
三、原審為被上訴人一部勝訴一部敗訴之判決，即就被上訴人前
    揭主張關於(二)之不法侵害被上訴人名譽部分，判令上訴人應
    賠償被上訴人5 萬元及自96年8 月30日起至清償日止，按年
    息5%計算之利息，被上訴人其餘之訴則予駁回（按被上訴人
    就其敗訴部分，未聲明不服，該部分業已確定）。上訴人就
    上開敗訴部分，聲明不服，提起上訴，求為將原判決不利於
    上訴人部分廢棄，並駁回被上訴人在第一審之訴；被上訴人
    則求為判決駁回上訴。
四、查被上訴人主張上訴人於95年8 月24日台北縣泰山鄉公所派
    員前往會勘化糞池出水口堵塞情形時，在台北縣泰山鄉○○
    路○ 段273 巷14弄住宅前，公然以「不要臉」、「厚臉皮」
    等語辱罵被上訴人乙節，業經上訴人自認當時確有說出「不
    要臉」、「厚臉皮」等語無誤，且上訴人上開行為涉犯刑法
    上之公然侮辱罪，亦經本院刑事庭以96年度簡字第5686號刑
    事簡易判決判處上訴人罰金2 千元，減為罰金1 千元，如易
    服勞役，以1 千元折算1 日在案，復據本院調取上開刑事卷
    宗核閱無訛，自堪信為真實。
五、上訴人雖辯稱其所言「不要臉」、「厚臉皮」等語乃係針對
    會將家中穢物拿至戶外任意丟棄之人所發，並非針對被上訴
    人，且被上訴人就本件事故與有過失云云。然上訴人既自陳
    其係因被上訴人屢以不合理藉口拒絕分擔化糞池清理費用，
    當日催討又拒繳，為抒發情緒始說出「不要臉」、「厚臉皮
    」等語，可見上訴人對被上訴人早有不滿，被上訴人當日受
    催討又拒繳，上訴人不滿情緒再度引燃，不難想像，在此情
    形下其口出「不要臉」、「厚臉皮」等語自係對在場之被上
    訴人為之，至為灼然，上訴人辯稱非針對被上訴人云云，要
    屬卸責之責，不足採信。再上訴人雖拒繳應分擔化之糞池清
    理費用，惟此並不足以據為上訴人公然侮辱行為合理化之理
    由，亦難認被上訴人因此而就本件損害之發生或擴大同有過
    失，是上訴人依民法第217 條第2 項規定請求減輕或免除賠
    償責任，即非有據。
六、按故意或過失，不法侵害他人之權利者，負損害賠償責任；
    又不法侵害他人之身體、健康、名譽、自由、信用、隱私、
    貞操，或不法侵害其他人格法益而情節重大者，被害人雖非
    財產上之損害，亦得請求賠償相當之金額，民法第184 條第
    1 項前段、第195 條第1 項前段分別定有明文。又民法上名
    譽權之侵害非即與刑法之誹謗罪相同，名譽有無受損害，應
    以社會上對個人評價是否貶損作為判斷之依據，苟其行為足
    以使他人在社會上之評價受到貶損，不論其為故意或過失，
    均可構成侵權行為，其行為不以廣佈於社會為必要，僅使第
    三人知悉其事，亦足當之，最高法院90年台上字第646 號判
    例可資參照。本件上訴人於95年8 月24日有以「不要臉」、
    「厚臉皮」等語辱罵被上訴人之事實既經認定如前，而「不
    要臉」、「厚臉皮」等語係屬貶低個人評價之用語，復為社
    會之通念，故上訴人以上開言詞辱罵被上訴人，自足以使被
    上訴人在社會上之評價受到貶損，應屬侵害被上訴人之名譽
    法益，被上訴人主張其因此精神上受有相當之痛苦，依侵權
    行為法則，請求上訴人賠償非財產上之損害，即屬有據。本
    院審酌上訴人初中畢業，士官長退伍，每月退休俸約3 萬元
    ，被上訴人台北師範專科學校畢業，為退休國小教師，每月
    退休俸約5 萬元，兩造名下各有房產一戶，及被上訴人所受
    損害程度等一切情狀，認被上訴人請求賠償之非財產上損害
    金額以3 萬元為適當，逾此部分之請求，不應准許。
七、綜上所述，被上訴人本於侵權行為法律關係，請求上訴人賠
    償非財產上損害3 萬元及自起訴狀繕本送達翌日即96年8 月
    30日起至清償日止，按年息5%計算之利息，為有理由，應予
    准許。逾此所為請求，為無理由，應予駁回。原審就超過上
    開應准許部分，為上訴人敗訴之判決，並依職權宣告假執行
    ，自有未洽。上訴意旨就此部分指摘原判決不當，求予廢棄
    改判，為有理由。至於上開應准許部分，原審判命上訴人給
    付，並依職權為假執行之宣告，核無違誤，上訴意旨，就此
    部分，仍執陳詞，指摘原判決不當，求予廢棄，為無理由，
    應駁回其上訴。
八、據上論結，本件上訴為一部有理由，一部無理由，依民事訴
    訟法第436 條之1 第3 項、第450 條、第449 條第1 項、第
    79條，判決如主文。
中    華    民    國    97    年    4     月    22    日
                  民事第二庭    審判長法  官  朱耀平
                                      法  官  陳麗玲
                                      法  官  程怡怡
以上正本證明與原本無異。
本判決不得上訴。
中    華    民    國    97    年    4     月    22    日
                                      書記官  華海珍


司法院資訊處製作；財團法人民間司法改革基金會備份。
